---
title: Análisis de variables climáticas del páramo la Rusia perteneciente al departamento de Boyacá
affiliation:
  ## use one only of the following
  # author-columnar: true         ## one column per author
  institution-columnar: true  ## one column per institution (multiple autors eventually)
  # wide: true                  ## one column wide author/affiliation fields

  #author:   ## A custom author ordering field that breaks institution grouping.
  #  - name: Eldon Tyrell
  #    mark: 4
  #    email: eldon@starfleet-academy.star
  #  - name: Michael Shell
  #    mark: 1
  #  - name: Roy Batty
  #    mark: 4
  #    email: roy@replicant.offworld
  ## Authors cited in institution field are ignored when author field exists

  #author_multiline: ## Put authors in a given order, with multiline possibility. Authors cited in institution are ignored if exists
  #  - line:         ## Create a new author line
  #    - name: Michael Shell
  #      mark: 1
  #    - name: Homer Simpson
  #      mark: 2
  #      email: homer@thesimsons.com
  #    - name: Roy Batty
  #      mark: 4
  #      email: roy@replicant.offworld
  #  - line:         ## Create a second author line
  #    - name: Montgomery Scott
  #      mark: 3
  #    - name: Eldon Tyrell
  #      mark: 4

  institution:
    - name: Universidad Nacional de Colombia
      department: Departamento de Ciencias Forestales 
      location: Medellín, Antioquia
      email: cacruzs@unal.edu.co
      mark: 1
      author:
        - name: 	Camilo Andres Cruz Sanchez
    - name: Universidad Nacional de Colombia
      department: Area Curricular de Medio Ambiente 
      location: Medellín, Antioquia
      email: naalopezto@unal.edu.co
      mark: 2
      author:
        - name: 	Natali Andrea Lopez Toro
    - name: Universidad Nacional de Colombia
      department: Departamento de Ciencias Forestales 
      location: Medellín, Antioquia
      email: judleonto@unal.edu.co
      mark: 3
      author:
        - name: 	Juan David Leon Torres
    - name: Universidad Nacional de Colombia
      department: Departamento de Ciencias Forestales 
      location: Medellín, Antioquia
      email: ccganant@unal.edu.co
      mark: 4
      author:
        - name: 	Cristian Camilo Gañan Tapasco
keywords: ["keyword 1", "keyword 2"]
abstract: |
  Los páramos son ecosistemas muy complejos e importantes por el papel que juegan en la regulación y conservación del recurso hídrico, estos ecosistemas de alta montaña son el lugar donde nacen múltiples canales que alimentan a los grandes ríos, nuestro país es rico en estos ecosistemas pues casi la mitad de todos los páramos se encuentran en nuestro país, específicamente sobre las tres cordilleras andinas. En el  departamento de Boyacá  se encuentra el páramo La Rusia que es el lugar de donde se han tomado los datos climáticos para este artículo. En este  se analizan los datos de  precipitación, temperatura, humedad relativa, radiación solar, velocidad y dirección del viento  tomados de una estación climática de este páramo y registrados durante  un periodo de 6 meses cada 15 minutos, además también se estudian  los datos en tiempo real de de Humedad relativa y temperatura tomados de dos sensores HOBO en periodos de un minuto, los cuales se registraron durante aproximadamente los 4 días en que se llevó a cabo la práctica de campo.                                         
  Los páramos son ecosistemas muy complejos e importantes por el papel que juegan en la regulación y conservación del recurso hídrico por lo cual se hace necesario entender el comportamiento de las variables climáticas que se presenta en ellos y es por esto que se realiza un estudio en el páramo de La Rusia donde se toman datos de precipitación, humedad relativa, temperatura, radiación solar, velocidad y dirección del viento para 6 meses del año 2019 a través de una estación climatológica que hace parte de un complejo de estaciones climáticas que ha venido instalando el equipo de trabajo del Dr. Mark Mulligan de Kings College y dos sensores HOBO con los cuales se midieron temperatura y humedad relativa a través del páramo durante cuatro días del mes de abril. Datos con los cuales se hicieron relaciones entre las diferentes variables climáticas por medio del software R los cuales mostraron correlaciones positivas para la humedad relativa y precipitación(0.38) y correlaciones negativas entre la radiación y humedad relativa(-0.81). Para los datos de los sensores se realizó un modelo kriging ordinario de primer orden y transformación logarítmica por medio del software Arcgis, el cual mostró una disminución en la temperatura a medida que se aumentaba la altitud, pero no con una relación lineal sino que era fluctuante. 


bibliography: mybibfile.bib
output: rticles::ieee_article
#citation_sorting: none   ## used as sorting option of the biblatex package (if selected)
---

```{r setup, include=FALSE}
knitr::opts_chunk$set(echo = FALSE,
                      warning = FALSE, 
                      message = FALSE)

library(readxl)
library(tidyverse)
library(lubridate)
library(corrplot)
library(agricolae)
```

# Introducción

El páramo es uno de los ecosistemas más importantes para la captura de agua, este se encuentra presente en un $99 \%$ en la Cordillera de los Andes, en la Sierra Nevada de Santa Marta y Costa Rica, pero también existen Páramos en África, Indonesia y Papua Nueva Guinea \cite{cabrera}. Es por esto que los páramos ubicados en la Cordillera de los Andes han sido definidos como extensas zonas en la cima de la cordilleras, entre el bosque andino y el límite inferior de las nieves perpetuas \cite{cabrera}, haciendo privilegiados a los pocos países en el mundo que cuentan con este tipo de ecosistema por la riqueza acuífera que ellos representan. Para el caso de Colombia en el que se encuentran el $49 \%$ de los páramos del mundo, ocupando el $1.7 \%$ del territorio nacional con aproximadamente $34$ páramos \cite{cabrera},de estos según el ministerio de ambiente, el departamento de Boyacá cuenta con el $18.7 \%$ del total nacional. Conteniendo en $16$ municipios de este departamento se encuentra el páramo de La Rusia, en el cual se centrará  el presente  informe con el fin de conocer y analizar las variables climáticas que allí se presentan. 

La altura a la que se puede encontrar un páramo no es igual para todos los casos, pues el límite inferior de estos es variable según la latitud, la vertiente, el clima global y la actividad humana. En América se encuentran entre los $3000$ y $4800 \ msnm$ aproximadamente,  para Colombia, en las cordilleras central y occidental está a $3500 \ msnm$ y en la oriental a $3600 \ msnm$. La zonificación típica utilizada en la alta montaña colombiana corresponde a bosque alto andino ($3000$ a $3200 \ msnm$), páramo bajo o subpáramo (entre $3200$ y $3500$ o $3600 \ msnm$), páramo propiamente dicho (entre $3500$ o $3600$ y $4100 \ msnm$) y superpáramo (entre $4100$ y $4500 \ msnm$) \cite{ortizparamos}. Diferentes autores confirman que el clima en los páramos realmente es muy variado, aunque se presenten condiciones de altura similares y proximidad \cite{paramos}, esta variabilidad se presenta en todas las características climáticas, tales como precipitación, temperatura, radiación, velocidad del viento y humedad relativa, y aunque hay todavía pocas estaciones climáticas en todos los páramos es evidente la variación en los resultados de la medición de estos parámetros climáticos.

Por lo general en la transición de bosque y el subpáramo las temperaturas medias multianuales en algunos caso pueden ser incluso menores a $9^{\circ}C$, aproximadamente por encima de los $3300 \ msnm$, en el páramo medio podrían llegar a ser menores de $6^{\circ}C$ y ya en el superpáramo cerca de las nieves perpetuas son inferiores a $3^{\circ}C$ \cite{morales2019atlas}. En cuanto a la variación de la temperatura media mensual no hay grandes cambios, sin embargo en los páramos la temperatura puede variar a gran escala durante el día y la noche. En la precipitación hay una amplio rango y un gran contraste entre los páramos de Colombia, la precipitación puede variar entre los $700$ y $5000 \ mm$ al año, algunos de los páramos tienen un régimen de lluvias monomodal  como el páramo chingaza \cite{morales2019atlas} y otros bimodal como el complejo Guantiva - La Rusia \cite{morales2019atlas}; los páramos secos se encuentran en las vertientes oriental de la cordillera oriental y occidental de la cordillera occidental, en cuanto a los más secos se encuentran entre la cordillera oriental \cite{morales2019atlas}. Los ecosistemas de páramo presenta una humedad relativa alta que es variable y estacional siendo máxima en tiempos de lluvia y mínima en tiempos secos, usualmente en un rango que comprende entre un $80$ y $90 \%$ esto debido a un factor de suma importancia en los páramos como lo es  el fenómeno de niebla \cite{morales2019atlas}. Comúnmente la evapotranspiración en los páramos es baja pues casi siempre el ambiente es muy cercano a la  saturación  y se presenta un alta radiación ultravioleta sobre todo en periodos secos y abundancia de luz difusa \cite{morales2019atlas}. Por último los vientos en los páramos son muy variables pero regularmente los más intensos se dan en los páramos que se encuentran en las vertientes de los valles interandinos \cite{morales2019atlas}. 


# MATERIALES Y MÉTODOS

## Localización y descripción del área de estudio

El páramo la Rusia se encuentra ubicado en límites de los departamentos de Boyacá y Santander, en el flanco occidental de la cordillera oriental, entre los $3100$ y $4280 \ msmn$. Este páramo hace parte de un extenso corredor de páramos y bosques alto andinos denominado como Guantiva - La Rusia, complejo que incluye a los páramos de Cruz Colorada, Guina, Pan de Azúcar, Carnicerías y Guata y que tiene una extensión en área de $119.009 \ ha$ (Corpoboyacá y CAS, 2017), en el cual predomina una topografía abrupta que varía de acuerdo con la alternancia de las formaciones geológicas presentes. 
El páramo está influenciado por la Zona de Convergencia Intertropical (ZCIT) y el movimiento de las corrientes de vientos locales e inter tropicales, lo que genera un régimen húmedo. El régimen de lluvias es bimodal, con una precipitación máxima entre abril, mayo, octubre y noviembre (UPTC, 2015)

El sitio de estudio se encuentra dentro del páramo La Rusia en la vereda San alejo, municipio de Duitama Boyacá; contiguo por el norte a los límites con el municipio de Charalá departamento de Santander con coordenadas $5^{\circ}57’48.0"N$ $73^{\circ}05'16.3"W$ y una altitud mayor a los $3500\ msnm$.


## Levantamiento de información

Dentro del páramo de La Rusia se instalaron varias estaciones climatológicas cercadas las cuales midieron temperatura, humedad relativa, velocidad y dirección del viento, precipitación y radiación solar. Para este artículo sólo se tuvo en cuenta una estación climatológica con datos para 6 meses del año 2019, de enero a junio, tomados cada 15 minutos para todas las variables mencionadas. La estación climática de la cual se obtuvieron los datos hace parte de un complejo de estaciones climáticas que ha venido instalando el equipo de trabajo del Dr. Mark Mulligan de Kings College, como parte de un proyecto para probar y calibrar equipos de monitoreo open source más rentables para los proyectos investigativos. 

También se usaron dos sensores HOBO móviles para recolectar información de  temperatura y humedad relativa en tiempo real con intervalos de 1 minuto, los cuales fueron puestos en funcionamiento a partir del día jueves 12 de marzo hasta el sábado 14 de marzo de las 8am a las 5pm y para el día domingo entre las 8am y las 3pm, llevando los sensores por parte del complejo de páramos Guantiva- La Rusia a la vez que se iban instalando las estaciones climáticas y se tomaban otros datos como caudal y muestras de suelos con el resto del grupo de trabajo, datos que no se tendrán en cuenta en este informe. Así mismo el uso del software de la misma empresa (HOBO) para dispositivos celulares en el cual se podían verificar los datos en tiempo real.


## Procesamiento de los datos recolectados

Los datos climáticos pueden proporcionar una gran cantidad de información sobre el medio ambiente atmosférico que afecta a casi todos los aspectos del esfuerzo humano \cite{Bala}, es por ello que es importante el análisis estos, para determinar tendencias en las variables que se puedan interpretar buscando entender el comportamiento y así tomar decisiones que más convengan. Buscando el filtrado y análisis de los datos se utilizó `R versión 3.6.1`. Para los datos de precipitación se usó la suma de los los valores diarios por mes y para los demás (temperatura, humedad relativa y velocidad del viento) los valores promedio. Se graficaron las variables por separado buscando propensiones para la descripción de cada una de ellas, luego  se buscaron relaciones estadísticas entre variables con el fin de determinar acaso alguna dependencia entre los datos. Con los datos de temperatura  del sensor HOBO se realizó un modelo kriging ordinario de primer orden y transformación logarítmica en el software Arcgis versión 10.5 esto con el fin de observar un comportamiento aproximado de la variable.

# Resultados y discusión 

En la **Fig.1** se puede observar la precipitación mensual discriminada por la cantidad de precipitación de cada día (representados en colores), en esta escala no se percibe todo el ciclo anual pero si la temporada de lluvias entre marzo y mayo y parte de una temporada seca a la que se debe la baja precipitación en febrero, lo que responde al régimen bimodal del páramo La Rusia. La precipitación total de estos 6 meses suma $1096.2mm$, una precipitación alta, característica de las laderas orientadas al occidente, pues las laderas internas de los Andes están altamente influenciadas por efectos de sombra de lluvia, para las lluvias que llegan tanto desde la cuenca del Amazonas como de la costa del Pacífico \cite{buytaert2006hidrologia}.

```{r, fig.cap= "Tendencia Diaría de precipitación"}
data<- read_xlsx("Clima Páramo.xlsx")

data<- data %>% mutate(Mes= as.factor(Mes), 
                       Dia= as.factor(Dia))
prep<- data %>% group_by(Mes, Dia) %>% 
  summarise(S_prep= sum(`Preci (mm)`))
  

ggplot(prep , mapping = aes(x= Mes, y= S_prep)) +
  geom_col(mapping = aes(fill= Dia)) #Tendencia diaria

```

```{r, include=FALSE, eval=FALSE}
data$Hora<- ymd_hms(data$Hora)

Prex<- function(x, Prep){
  cant<- c()
  int<- c()
  for (i in 1:NROW(Prep)) {
    if(){}
  }
}



```

En la **Fig.2**, se observa la variación de la temperatura alrededor del promedio de los seis meses de $9.2^{\circ}C$ con una temperatura máxima de $19.5^{\circ}C$ y una mínima de $1.6^{\circ}C$, sin embargo la fluctuación de mayor densidad se encuentra entre los $8^{\circ}C$ y $10^{\circ}C$. La variación diurna de la temperatura resulta del ciclo de insolación superficial \cite{poveda2004hidroclimatologia}, la cual es mayor entre las 11:00 a.m. y la 1:00 p.m. Debido a su localización cercana a la línea ecuatorial, la radiación solar diaria es casi constante todo el año. Esta constancia resulta en una baja variabilidad estacional en temperatura media del aire, en contraste con el ciclo diario, el cual es totalmente marcado \cite{buytaert2006hidrologia}.

```{r, fig.cap= "Tendencia Diaría de precipitación", include=FALSE, eval=FALSE}
ggplot(prep,mapping = aes(S_prep)) +
  geom_density(mapping = aes(color= Mes)) +
  facet_wrap(~Mes) #tendencia diaria
```


<!--- Analisis de Temperatura --->

```{r, fig.cap= "Tendencia de la temperatura mensual"}

Temp<- data %>% group_by(Mes, Dia) %>% 
  summarise(S_temp= mean(`Temp (grados C)`))

ggplot(Temp, mapping = aes(x= Mes, y= S_temp)) +
  geom_jitter() +
  geom_abline(slope = 0, intercept = mean(data$`Temp (grados C)`), color= "blue")

ggplot(Temp, mapping = aes(S_temp))+
  geom_density(mapping = aes(color= Mes))

```


```{r, fig.cap= "Temperatura media general"}
ggplot(Temp, mapping = aes(x= Dia, y= S_temp)) +
  geom_jitter(mapping = aes(color= Mes)) + facet_wrap(~Mes) + 
  scale_x_discrete(breaks = c(seq(1, 31, 3))) +
  geom_abline(slope = 0, intercept = mean(data$`Temp (grados C)`), color= "blue")
```


<!--- Analisis de Humedad relativa  --->

```{r, fig.cap= "Analisis de Humedad relativa "}
Hr<- data %>% group_by(Mes, Dia) %>% 
  summarise(Hr_p= mean(`Hume Rel (%)`))

ggplot(Hr, mapping = aes(x= Mes, y= Hr_p)) +
  geom_jitter() +
  geom_abline(slope = 0, intercept = mean(data$`Hume Rel (%)`), color= "blue")

```

```{r, fig.cap= "Analisis de Humedad relativa "}
ggplot(Hr, mapping = aes(Hr_p))+
  geom_density(mapping = aes(color= Mes))

```


```{r, fig.cap= "Analisis de Humedad relativa "}
ggplot(Hr, mapping = aes(x= Dia, y= Hr_p)) +
  geom_jitter(mapping = aes(color= Mes)) + facet_wrap(~Mes) + 
  scale_x_discrete(breaks = c(seq(1, 31, 3))) +
  geom_abline(slope = 0, intercept = mean(data$`Hume Rel (%)`), color= "blue")
```

<!--- Analisis de velocidad del viento--->

```{r, fig.cap= "Analisis de velocidad del viento"}

Vw<- data %>% group_by(Mes, Dia) %>% 
  summarise(Vw_p= mean(`Dir viento(gr)`))

ggplot(Vw, mapping = aes(x= Mes, y= Vw_p)) +
  geom_jitter() +
  geom_abline(slope = 0, intercept = mean(Vw$Vw_p), color= "blue")


```


```{r, fig.cap= "Analisis de velocidad del viento"}
ggplot(Vw, mapping = aes(Vw_p))+
  geom_density(mapping = aes(color= Mes))
```

```{r, fig.cap= "Analisis de velocidad del viento"}
ggplot(Vw, mapping = aes(x= Dia, y= Vw_p)) +
  geom_jitter(mapping = aes(color= Mes)) + facet_wrap(~Mes) + 
  scale_x_discrete(breaks = c(seq(1, 31, 3))) +
  geom_abline(slope = 0, intercept = mean(Vw$Vw_p), color= "blue")

```


<!--- Analisis de Radiación solar --->

```{r, fig.cap= "Radiación solar media"}
Rs<- data %>% group_by(Mes, Dia) %>% 
    summarise(Rs_p= mean(`Rad solar (W/m²))`))

ggplot(Rs, mapping = aes(x= Mes, y= Rs_p)) +
  geom_jitter() +
  geom_abline(slope = 0, intercept = mean(Rs$Rs_p, na.rm = TRUE), color= "blue")

```


```{r, fig.cap= "Radiación solar media"}
ggplot(Rs, mapping = aes(Rs_p))+
  geom_density(mapping = aes(color= Mes))
```

```{r, fig.cap= "Radiación solar media"}
ggplot(Rs, mapping = aes(x= Dia, y= Rs_p)) +
  geom_jitter(mapping = aes(color= Mes)) + facet_wrap(~Mes) + 
  scale_x_discrete(breaks = c(seq(1, 31, 3))) +
  geom_abline(slope = 0, intercept = mean(Rs$Rs_p, na.rm = TRUE), color= "blue")
```


```{r}
data<- cbind(as.tibble(prep), as.tibble(Temp), as.tibble(Rs), as.tibble(Hr), as.tibble(Vw))

data <- data[,-c(4,5,7,8, 10, 11, 13, 14)]

data<- data %>% 
    rename(`Preci (mm/mes)`= S_prep, `Temp (grados C/mes)`= S_temp, 
         `Rad solar (W/m²)/mes)`= Rs_p, `Hume Rel (%)/mes`= Hr_p, 
         `Vel viento (m/s)/mes`= Vw_p)
```    
<!--- Comparaciónes estadísticas --->

```{r, eval= FALSE, include=FALSE}
anova<- aov(`Preci (mm/mes)` ~ Mes, data = data)

tukey<- HSD.test(anova, "Mes")

grupo<- as.data.frame(tukey$groups)

knitr::kable(grupo[-1,], format = "latex", 
             caption = "comparacion de la precipitación")

data<- data %>% arrange(sort(`Preci (mm/mes)`))


```


En la **Fig.12** se puede observar la correlación para las distintas variables climáticas, presentando así una correlación positiva entre la precipitación y humedad relativa ($0.38$), esto puede darse ya que en épocas de lluvia la humedad relativa es constantemente alta y tiende a la saturación en eventos de precipitación y además suele presentarse el fenómeno de niebla. \cite{morales2019atlas}, dato que se puede corroborar en la **Fig.15** que muestra la relación entre precipitación y humedad relativa, que presenta una línea de tendencia con un aumento muy rápido en la humedad relativa mientras inicia la precipitación y luego se mantiene constante en el evento de lluvia tendiendo a la saturación del ambiente.
Lo mismo ocurre con las variables de radiación solar y temperatura que tienen una correlación positiva de $0.52$, la cual puede darse por el gran aumento de insolación solar y temperatura que se presenta a medio día en el páramo ya que se encuentra muy cerca de la línea ecuatorial y recibe una gran radiación diaria todo el año mientras se tenga un cielo despejado \cite{buytaert2006hidrologia}. Esto se puede ver en la **Fig.14** que muestra la relación entre temperatura y radiación solar, donde la línea de tendencia muestra una relación directa en el aumento de la radiación y temperatura. 
Caso contrario cuando se analiza la correlación entre radiación solar y humedad relativa ($-0.81$) o temperatura y humedad relativa ($-0.25$), obteniendo valores negativos; esto se pudo evidenciar en campo, pues mientras la temperatura era más alta el aire se sentía mucho más seco. Como se puede ver en la **Fig.13** que muestra la relación entre temperatura vs humedad relativa, donde la línea de tendencia disminuye a medida que la temperatura aumenta. 


```{r, fig.cap= "Matrix de correlación para las variables climáticas"}
data1<- data %>% select(-c(Mes, Dia))

M<- cor(data1, use = "pairwise.complete.obs")
corrplot(M, method = "color", type = "upper", addCoef.col = "black", 
         tl.col = "black", tl.srt = 25)
```



```{r, fig.cap= "Temperatura vs Humedad relativa"}
ggplot(data , mapping = aes(x= `Temp (grados C/mes)`, y= `Hume Rel (%)/mes`)) +
  geom_point() + geom_smooth(se= FALSE)

```


```{r, fig.cap= "Temperatura vs Radiación solar"}
ggplot(data , mapping = aes(x= `Temp (grados C/mes)`, y= `Rad solar (W/m²)/mes)`)) +
  geom_point() + geom_smooth(se= FALSE)

```

```{r, fig.cap= "Precipitación vs Humedad relativa"}
ggplot(data , mapping = aes(x=`Preci (mm/mes)`, y= `Hume Rel (%)/mes`)) +
  geom_point() + geom_smooth(se= FALSE)
```

```{r, fig.cap= "Velocidad del viento vs Temperatura"}
ggplot(data , mapping = aes(x= `Vel viento (m/s)/mes`, y= `Temp (grados C/mes)`))  +
  geom_point() + geom_smooth(se= FALSE)
```

En la **Fig.13** se puede observar la reacción que se encontró para los parámetros climáticos temperatura y humedad relativa durante el periodo del que se tienen los datos.
La gráfica de dispersión ilustra un comportamiento inverso entre las dos variables con una línea de tendencia que en general es decreciente, a medida que comienza a ascender la temperatura la humedad relativa  comienza  a descender lo que es normal pues a medida que el ambiente se torna más caliente, el ambiente se torna más seco lo que en un páramo está sujeto a la estacionalidad, pues la humedad relativa es variable y estacional \cite{hofstede2017p}, así  en épocas de lluvia habrá mayor humedad relativa que en épocas secas o de verano, la variación de este factor está estrechamente ligada a los fenómenos de niebla que en un páramo pueden presentarse con mayor o menor frecuencia dentro de un periodo de tiempo. En síntesis la gráfica no se sale del comportamiento normal de estos dos parámetros climatológicos (humedad relativa y temperatura), debido a que estos son normalmente inversos, cabe destacar que la humedad relativa extrañamente baja a valores menores de 70 lo que es característico de estos ecosistemas. \cite{hofstede2017p}


```{r, fig.cap= "Distribución empírica acumulada de precipitación"}
ggplot(data, aes(x = `Temp (grados C/mes)`)) + 
  stat_ecdf(geom = "step", pad = FALSE) +
  ylab("Frecuencia acumulada")
```

En la **Fig.14** se observa la relación entre la temperatura y la radiación solar para el páramo La Rusia, de la gráfica se deduce que estos dos parámetros son generalmente directamente proporcionales pues en la mayoría del tiempo a medida que la temperatura aumenta la radiación solar comienza también a aumentar, la radiación solar empieza a aumentar a mayor medida mientras lo hace también la temperatura y es que esto mientras se tengan las condiciones necesarias (como un cielo despejado) es normal en un páramo pues debido a su altitud y cercanía con el ecuador la radiación solar que reciben estos ecosistemas es alta mientras no haya nubosidad \cite{montenegro2015estimacion}.

En la **Fig.10**  se muestra el modelo de temperatura construido a partir de los datos del sensor HOBO, cabe la pena aclarar que este es un aproximación y no es un modelo que ajuste bien los datos, es válido decir esto dada la cantidad de puntos utilizados ($8$) son pocos pues se tomaron las coordenadas de los instrumentos instalados. Se puede notar el gradiente mostrado en el mapa, sugiere la variabilidad de la temperatura en el páramo; los rangos mostrados difieren en aproximadamente $3^{\circ}C$, al mirar este comportamiento, se procedió a verificar si la altura tenía influencia  en la temperatura, lo esperado sería que este parámetro tuviera influencia \cite{basantes}, para determinar la relación se hace un test de correlación arrojando un resultado de $-0.46$ lo cual indica que mientras una variable aumenta la otra disminuye, sin embargo, el mismo valor en sí es deja en duda es una relación lineal, pues se encontró un $R^2$ de $0.22$, lo que demuestra que si bien hay relación en entre los parámetros esta puede fluctuar y no ser constante, es decir, pueden haber lugares altos pero con temperaturas más altas de lo normal, este comportamiento no sigue descrito por \cite{van} la tasa de cambio en el promedio de temperatura con respecto a la altitud, está típicamente entre $0.6$ y $0.7^{\circ}C$ $100 \ m-1$, esto se explica quizás por que la subida de temperatura, causada por el efecto invernadero de varios gases antropogénicos de los cuales el CO2 es el más conocido, es el proceso fundamental global del cambio climático, esto viene acompañado de otros efectos secundarios \cite{buyta} los cuales no serán tratados acá.

\begin{figure}
\centering
\includegraphics{paramo3.png}
\caption{Modelo de temperatura}
\end{figure}

# Conclusiones

El clima en el páramo de La Rusia presenta la variabilidad esperada con su temperatura máxima de $19.5^{\circ}C$ a medio día y una mínima de $1.6^{\circ}C$ en la madrugada, una humedad relativa constantemente alta en excepción del tiempo donde se tiene la temperatura más alta haciendo de este un páramo muy húmedo, que si se tiene una buena regeneración del ecosistema con unos suelos ricos en porosidad y óptimos en infiltración, ayudado de la vegetación, puede ser muy importante para la captura de agua y alimentación de los acuíferos subterráneos y ríos, proporcionando así una buena oferta hídrica. Por lo que se hace necesario estudios más detallados para la conservación de estos ecosistemas sobre todo en un país como Colombia que tiene la mitad de páramos del mundo en el cual cae la responsabilidad en sus ciudadanos para un manejo óptimo y sostenible.


