---
title: Análisis de variables climáticas del páramo la Rusia en el municipio de Duitama, departamento de Boyacá

affiliation:
  ## use one only of the following
  # author-columnar: true         ## one column per author
  institution-columnar: true  ## one column per institution (multiple autors eventually)
  # wide: true                  ## one column wide author/affiliation fields

  #author:   ## A custom author ordering field that breaks institution grouping.
  #  - name: Eldon Tyrell
  #    mark: 4
  #    email: eldon@starfleet-academy.star
  #  - name: Michael Shell
  #    mark: 1
  #  - name: Roy Batty
  #    mark: 4
  #    email: roy@replicant.offworld
  ## Authors cited in institution field are ignored when author field exists

  #author_multiline: ## Put authors in a given order, with multiline possibility. Authors cited in institution are ignored if exists
  #  - line:         ## Create a new author line
  #    - name: Michael Shell
  #      mark: 1
  #    - name: Homer Simpson
  #      mark: 2
  #      email: homer@thesimsons.com
  #    - name: Roy Batty
  #      mark: 4
  #      email: roy@replicant.offworld
  #  - line:         ## Create a second author line
  #    - name: Montgomery Scott
  #      mark: 3
  #    - name: Eldon Tyrell
  #      mark: 4

  institution:
    - name: Universidad Nacional de Colombia
      department: Departamento de Ciencias Forestales 
      location: Medellín, Antioquia
      email: cacruzs@unal.edu.co
      mark: 1
      author:
        - name: 	Camilo Andres Cruz Sanchez
    - name: Universidad Nacional de Colombia
      department: Area Curricular de Medio Ambiente 
      location: Medellín, Antioquia
      email: naalopezto@unal.edu.co
      mark: 2
      author:
        - name: 	Natali Andrea Lopez Toro
    - name: Universidad Nacional de Colombia
      department: Departamento de Ciencias Forestales 
      location: Medellín, Antioquia
      email: judleonto@unal.edu.co
      mark: 3
      author:
        - name: 	Juan David Leon Torres
    - name: Universidad Nacional de Colombia
      department: Departamento de Ciencias Forestales 
      location: Medellín, Antioquia
      email: ccganant@unal.edu.co
      mark: 4
      author:
        - name: 	Cristian Camilo Gañan Tapasco
    - name: Universidad Nacional de Colombia
      department: Departamento de Ciencias Forestales 
      location: Medellín, Antioquia
      email: jolartez@unal.edu.co
      mark: 5
      author:
        - name: 	Juan José Olarte Zapata
keywords: ["Páramo", "variables climáticas", "Correlación"]
abstract: |
  Los páramos son ecosistemas muy complejos e importantes por el papel que juegan en la regulación y conservación del recurso hídrico, por lo cual se hace necesario entender el comportamiento de las variables climáticas que se presenta en ellos, es por esto que se realiza un estudio en el páramo de La Rusia donde se toman datos de precipitación, humedad relativa, temperatura, radiación solar y velocidad del viento para 6 meses del año 2019 a través de una estación climatológica que hace parte de un complejo de estaciones climáticas que ha venido instalando el equipo de trabajo del Dr. Mark Mulligan de Kings College y dos sensores HOBO con los cuales se midieron temperatura y humedad relativa a través del páramo durante cuatro días del mes de marzo. Datos con los cuales se hicieron relaciones entre las diferentes variables climáticas por medio del software R los cuales mostraron correlaciones positivas para la humedad relativa vs precipitación(0.38) y correlaciones negativas entre la radiación vs humedad relativa(-0.81). Para los datos de los sensores se realizó un modelo kriging ordinario de primer orden y transformación logarítmica por medio del software Arcgis, el cual mostró una disminución en la temperatura a medida que se aumentaba la altitud, pero no con una relación lineal sino que era fluctuante. 

bibliography: mybibfile.bib
output: rticles::ieee_article
#citation_sorting: none   ## used as sorting option of the biblatex package (if selected)
---

```{r setup, include=FALSE}
knitr::opts_chunk$set(echo = FALSE,
                      warning = FALSE, 
                      message = FALSE)

library(readxl)
library(tidyverse)
library(lubridate)
library(corrplot)
library(agricolae)
```

# Introducción

El páramo es uno de los ecosistemas más importantes para la captura de agua, éste se encuentra presente en un $99 \%$ en la Cordillera de los Andes, en la Sierra Nevada de Santa Marta y Costa Rica, pero también existen páramos en África, Indonesia y Papua Nueva Guinea \cite{cabrera}. Es por esto que los páramos ubicados en la Cordillera de los Andes han sido definidos como extensas zonas en la cima de la cordilleras, entre el bosque andino y el límite inferior de las nieves perpetuas \cite{cabrera}, haciendo privilegiados a los pocos países en el mundo que cuentan con este tipo de ecosistema por la riqueza acuífera que ellos representan. Para el caso de Colombia en el que se encuentra el $49 \%$ de los páramos del mundo, ocupando el $1.7 \%$ del territorio nacional con aproximadamente $34$ páramos \cite{cabrera}. De estos, según el Ministerio de Ambiente el departamento de Boyacá cuenta con el $18.7 \%$ del total nacional. El complejo de páramos Guantiva- La Rusia está presente en $16$ municipios de este departamento; conteniendo así el páramo de La Rusia en el que se centrará  el presente  informe con el fin de conocer y analizar las variables climáticas que allí se presentan. 

La altura a la que se puede encontrar un páramo no es igual para todos los casos, pues el límite inferior de estos es variable según la latitud, la vertiente, el clima global y la actividad humana. En América se encuentran entre los $3000$ y $4800 \ msnm$ aproximadamente.  Para Colombia, en las cordilleras central y occidental está a $3500 \ msnm$ y en la oriental a $3600 \ msnm$. La zonificación típica utilizada en la alta montaña colombiana corresponde a bosque alto andino ($3000$ a $3200 \ msnm$), páramo bajo o subpáramo (entre $3200$ y $3500$ o $3600 \ msnm$), páramo propiamente dicho (entre $3500$ o $3600$ y $4100 \ msnm$) y superpáramo (entre $4100$ y $4500 \ msnm$) \cite{ortizparamos}. Diferentes autores confirman que el clima en los páramos realmente es muy variado, aunque se presenten condiciones de altura similares y de proximidad \cite{paramos}. Esta variabilidad se presenta en todas las características climáticas, tales como precipitación, temperatura, radiación, velocidad del viento y humedad relativa y aunque hay todavía pocas estaciones climáticas en todos los páramos, es evidente la variación en los resultados de la medición de estos parámetros climáticos.

Por lo general en la transición de bosque y el subpáramo las temperaturas medias multianuales en algunos casos pueden ser incluso menores a $9^{\circ}C$, aproximadamente por encima de los $3300 \ msnm$, en el páramo medio podrían llegar a ser menores de $6^{\circ}C$ y ya en el superpáramo cerca de las nieves perpetuas son inferiores a $3^{\circ}C$ \cite{morales2019atlas}. En cuanto a la variación de la temperatura media mensual no hay grandes cambios, sin embargo en los páramos la temperatura puede variar a gran escala durante el día y la noche. En la precipitación hay una amplio rango y un gran contraste entre los páramos de Colombia, ésta puede variar entre los $700$ y $5000 \ mm$ al año. Algunos de los páramos tienen un régimen de lluvias monomodal  como el páramo de Chingaza \cite{morales2019atlas} y otros bimodal como el complejo Guantiva - La Rusia \cite{morales2019atlas}; los páramos más húmedos se encuentran en las vertientes oriental de la cordillera oriental y occidental de la cordillera occidental, en cuanto a los más secos se encuentran en ciertas áreas al interior de la cordillera oriental \cite{morales2019atlas}. Los ecosistemas de páramo presentan una humedad relativa alta que es variable y estacional, siendo máxima en tiempos de lluvia y mínima en tiempos secos, usualmente en un rango que comprende entre un $80$ y $90 \%$ esto debido a un factor de suma importancia en los páramos como lo es  el fenómeno de niebla \cite{morales2019atlas}. Comúnmente la evapotranspiración en los páramos es baja pues casi siempre el ambiente es muy cercano a la  saturación  y se presenta un alta radiación ultravioleta sobre todo en periodos secos y abundancia de luz difusa \cite{morales2019atlas}. Por último los vientos en los páramos son muy variables pero regularmente los más intensos se dan en los páramos que se encuentran en las vertientes de los valles interandinos \cite{morales2019atlas}. 



# MATERIALES Y MÉTODOS

## Localización y descripción del área de estudio

El páramo La Rusia se encuentra ubicado en límites de los departamentos de Boyacá y Santander, en el flanco occidental de la cordillera oriental, entre los $3100$ y $4280 \ msnm$. Este páramo hace parte de un extenso corredor de páramos y bosques alto andinos denominado como Guantiva - La Rusia, complejo que incluye a los páramos de Cruz Colorada, Guina, Pan de Azúcar, Carnicerías y Guata y que tiene una extensión en área de $119.009 \ ha$ (Corpoboyacá y CAS, 2017). En el páramo La Rusia predomina una topografía abrupta que varía de acuerdo con la alternancia de las formaciones geológicas presentes. 
El páramo está influenciado a escala global, por la Zona de Convergencia Intertropical (ZCIT), de la misma forma que otros páramos y de manera local por el movimiento de las corrientes de vientos producto del relieve, lo que genera un régimen húmedo en mayor o menor medida. El régimen de lluvias es bimodal, con una precipitación máxima entre abril- mayo y octubre- noviembre (UPTC, 2015).

El sitio de estudio se encuentra dentro del páramo La Rusia en la vereda San Alejo, municipio de Duitama Boyacá; contiguo por el norte a los límites con el municipio de Charalá departamento de Santander. El sitio de interés para el estudio y muestreo de datos climáticos está representado por las coordenadas $5^{\circ}57’48.0"N$ $73^{\circ}05'16.3"W$ y presenta una altitud de unos $3500\ msnm$.

\begin{figure}
\centering
\includegraphics{mapaloc.png}
\caption{Modelo de temperatura}
\end{figure}


## Levantamiento de información

En una visita de varios días (13,14 y15 de marzo) al complejo de páramos Guantiva-La rusia para el departamento de Boyacá, se instalaron varias estaciones climáticas de tipo `Davis` con sensores para algunas variables climáticas, que  en el presente y con fines investigativos están tomando datos climáticos(de temperatura, humedad relativa, velocidad y dirección del viento, precipitación y radiación solar). Para el desarrollo del análisis que se presenta en este artículo sólo se tuvo en cuenta una estación climática de hardware y software `Open source` con datos para 6 meses del año 2019, de enero a junio; tomados cada 15 minutos para todas las variables mencionadas. La estación climática ubicada en una cuenca del páramo, de la cual se obtuvieron los datos, hace parte de un complejo de estaciones climáticas instaladas por el equipo de trabajo del Dr. Mark Mulligan de King´s College en London, como parte de un proyecto para mejorar y calibrar equipos de monitoreo open source más rentables para los proyectos de tipo científico e investigativos. 

También se usaron dos sensores HOBO móviles para recolectar información de  temperatura y humedad relativa en tiempo real con intervalos de tiempo de 1 minuto por medición, los cuales fueron puestos en funcionamiento a partir de las 8:00 hrs hasta las 
17:00 hrs los días viernes 13 de marzo y sábado 14 de marzo, y para el día domingo 15 de marzo fueron puestos en funcionamiento entre las 8:00 hrs y las 15:00 hrs, llevando los sensores por parte del complejo de páramos Guantiva- La Rusia, a la vez que se instalaron las estaciones climáticas y se tomaron otros datos como caudal, calidad del agua,  y muestras de suelos con el resto del grupo de trabajo, datos que no se tendrán en cuenta para este informe. Asimismo, se hizo uso del software de la misma empresa (HOBO) para dispositivos celulares en el cual es posible verificar los datos en tiempo real de las variables humedad relativa y temperatura, y además tener estos a disposición para bajarlos en distintos formatos de trabajo.



## Procesamiento de los datos recolectados

Los datos climáticos pueden proporcionar una gran cantidad de información sobre el medio ambiente atmosférico que afecta a casi todos los aspectos del esfuerzo humano \cite{Bala}, es por ello que es importante el análisis de éstos, para determinar tendencias en las variables que se puedan interpretar buscando entender el comportamiento y así tomar decisiones que más convengan. Buscando el filtrado y análisis de los datos se utilizó `R versión 3.6.1`. Para los datos de precipitación se usó la suma de los valores diarios por mes y para las demás (temperatura, humedad relativa y velocidad del viento) los valores promedio. Se graficaron las variables por separado buscando propensiones para la descripción de cada una de ellas, luego  se buscaron relaciones estadísticas entre variables con el fin de determinar acaso alguna dependencia entre los datos. Con los datos de temperatura  del sensor HOBO se realizó un modelo Kriging ordinario de primer orden y transformación logarítmica en el software `ArcGIS versión 10.5`, esto con el fin de observar un comportamiento aproximado de la variable.

# Resultados y discusión 

En la **Fig. 2** se puede observar la precipitación mensual discriminada por la cantidad de precipitación de cada día (representados en colores), en esta escala no se percibe todo el ciclo anual pero sí la temporada de lluvias entre marzo, mayo y parte de una temporada seca a la que se debe la baja precipitación en febrero, lo que responde al régimen bimodal del páramo La Rusia. La precipitación total de estos 6 meses suma $1096.2mm$, una precipitación alta, característica de las laderas orientadas al occidente, pues las laderas internas de los Andes están altamente influenciadas por efectos de sombra y lluvia, para las lluvias que llegan tanto desde la cuenca del Amazonas como de la costa del Pacífico \cite{buytaert2006hidrologia,}.

```{r, fig.cap= "Tendencia Diaría de precipitación"}
data<- read_xlsx("Clima Páramo.xlsx")

data<- data %>% mutate(Mes= as.factor(Mes), 
                       Dia= as.factor(Dia))
prep<- data %>% group_by(Mes, Dia) %>% 
  summarise(S_prep= sum(`Preci (mm)`))
  

ggplot(prep , mapping = aes(x= Mes, y= S_prep)) +
  geom_col(mapping = aes(fill= Dia)) #Tendencia diaria

```

```{r, include=FALSE, eval=FALSE}
data$Hora<- ymd_hms(data$Hora)

Prex<- function(x, Prep){
  cant<- c()
  int<- c()
  for (i in 1:NROW(Prep)) {
    if(){}
  }
}



```

En la **Fig.3**, se observa la variación de la temperatura alrededor del promedio de los seis meses de $9.2^{\circ}C$ con una temperatura máxima de $19.5^{\circ}C$ y una mínima de $1.6^{\circ}C$, sin embargo la fluctuación de mayor densidad se encuentra entre los $8^{\circ}C$ y $10^{\circ}C$. La variación diurna de la temperatura resulta del ciclo de insolación superficial \cite{poveda2004hidroclimatologia,}, la cual es mayor entre las 11:00 a.m. y la 1:00 p.m. Debido a su localización cercana a la línea ecuatorial, la radiación solar diaria es casi constante todo el año, esta constancia resulta en una baja variabilidad estacional en temperatura media del aire, en contraste con el ciclo diario, el cual es totalmente marcado \cite{buytaert2006hidrologia,}. En la **Fig.4** se muestra la distribución de la temperatura a lo largo del periodo de medición. Es notable  un comportamiento de los datos aproximadamente normal. De esto es posible deducir que los valores tienden a un valor medio, es decir, que generalmente los valores de temperatura estarán en el rango de $9 a 10^{\circ}C$, sin embargo hay ocasiones como en el mes 1 en donde la variable tiende a un valor más bajo de temperatura.

```{r, fig.cap= "Tendencia Diaría de precipitación", include=FALSE, eval=FALSE}
ggplot(prep,mapping = aes(S_prep)) +
  geom_density(mapping = aes(color= Mes)) +
  facet_wrap(~Mes) #tendencia diaria
```


<!--- Analisis de Temperatura --->

```{r, fig.cap= "Tendencia de la temperatura mensual", eval=TRUE, include=FALSE}

Temp<- data %>% group_by(Mes, Dia) %>% 
  summarise(S_temp= mean(`Temp (grados C)`))

ggplot(Temp, mapping = aes(x= Mes, y= S_temp)) +
  geom_jitter() +
  geom_abline(slope = 0, intercept = mean(data$`Temp (grados C)`), color= "blue")

```

```{r, fig.cap= "Distribución de la temperatura"}
ggplot(Temp, mapping = aes(S_temp))+
  geom_density(mapping = aes(color= Mes))
```



```{r, fig.cap= "Tendencia de la temperatura mensual"}
ggplot(Temp, mapping = aes(x= Dia, y= S_temp)) +
  geom_jitter(mapping = aes(color= Mes)) + facet_wrap(~Mes) + 
  scale_x_discrete(breaks = c(seq(1, 31, 3))) +
  geom_abline(slope = 0, intercept = mean(data$`Temp (grados C)`), color= "blue")
```


<!--- Analisis de Humedad relativa  --->

```{r, fig.cap= "Analisis de Humedad relativa ", include=FALSE, eval=TRUE}
Hr<- data %>% group_by(Mes, Dia) %>% 
  summarise(Hr_p= mean(`Hume Rel (%)`))

ggplot(Hr, mapping = aes(x= Mes, y= Hr_p)) +
  geom_jitter() +
  geom_abline(slope = 0, intercept = mean(data$`Hume Rel (%)`), color= "blue")

```

En la **Fig.5** se presenta la distribución de la humedad relativa; ésta es parecida a una gráfica `Fisher`, sin  embargo no tiene relación con el caso pues no se está comparando poblaciońes, más bien parece haber la tendencia a que en el páramo haya una alta humedad relativa centrada en valores $> \ 90 \%$ lo cual es relacionable con la variable anterior pues se sabe que a mayor temperatura del aire hay mayor capacidad en retener humedad \cite{jaramillo}. Se puede inferir entonces que la temperatura del páramo es fría solo con mirar su humedad relativa. Éste comportamiento está presente en los datos pues hay un valor bajo de temperatura con un alto porcentaje de humedad.

```{r, fig.cap= "Distribución de la Humedad relativa "}
ggplot(Hr, mapping = aes(Hr_p))+
  geom_density(mapping = aes(color= Mes))

```


```{r, fig.cap= "Analisis de Humedad relativa ", include=FALSE, eval=FALSE}
ggplot(Hr, mapping = aes(x= Dia, y= Hr_p)) +
  geom_jitter(mapping = aes(color= Mes)) + facet_wrap(~Mes) + 
  scale_x_discrete(breaks = c(seq(1, 31, 3))) +
  geom_abline(slope = 0, intercept = mean(data$`Hume Rel (%)`), color= "blue")
```

<!--- Analisis de velocidad del viento--->

```{r, fig.cap= "Analisis de velocidad del viento", eval=TRUE, include=FALSE}

Vw<- data %>% group_by(Mes, Dia) %>% 
  summarise(Vw_p= mean(`Dir viento(gr)`))

ggplot(Vw, mapping = aes(x= Mes, y= Vw_p)) +
  geom_jitter() +
  geom_abline(slope = 0, intercept = mean(Vw$Vw_p), color= "blue")


```


```{r, fig.cap= "Distribución de la velocidad del viento"}
ggplot(Vw, mapping = aes(Vw_p))+
  geom_density(mapping = aes(color= Mes))
```

```{r, fig.cap= "Analisis de velocidad del viento", include=FALSE, eval=FALSE}
ggplot(Vw, mapping = aes(x= Dia, y= Vw_p)) +
  geom_jitter(mapping = aes(color= Mes)) + facet_wrap(~Mes) + 
  scale_x_discrete(breaks = c(seq(1, 31, 3))) +
  geom_abline(slope = 0, intercept = mean(Vw$Vw_p), color= "blue")

```



En la **Fig.6** se muestra la distribución de los datos para la velocidad del viento y se extrae que los valores medios oscilan entre $50$ y $100 \frac{m}{s}$. Éste parámetro es relacionado con la precipitación pues si hay fuertes vientos, éstos pueden desplazar las masas de aire húmedas disminuyendo la probabilidad del evento \cite{tobon}. Por ejemplo, para el mes 2 que fue el que tuvo menor precipitación, la velocidad del viento para esa fecha es variable, lo cual no explicaría la baja precipitación en ese mes; sin embargo, al mirar la **Fig.7** , la distribución de la radiación solar, se puede ver cómo en la fecha, la incidencia de los rayos solares no fue constante lo que favoreció a su vez que la humedad relativa presentara los valores más pequeños en todo el registro. Las masas de aire entonces se calientan cuando hay una temperatura mayor debido a más radiación solar, éstas ascienden y la velocidad del viento puede o no llevarlas a otro lugar controlando así la precipitación en el sitio \cite{tobon}.


<!--- Analisis de Radiación solar --->

```{r, fig.cap= "Radiación solar media", include=FALSE, eval=TRUE}
Rs<- data %>% group_by(Mes, Dia) %>% 
    summarise(Rs_p= mean(`Rad solar (W/m²))`))

ggplot(Rs, mapping = aes(x= Mes, y= Rs_p)) +
  geom_jitter() +
  geom_abline(slope = 0, intercept = mean(Rs$Rs_p, na.rm = TRUE), color= "blue")

```


```{r, fig.cap= "Distribución de la radiación solar media"}
ggplot(Rs, mapping = aes(Rs_p))+
  geom_density(mapping = aes(color= Mes))
```

```{r, fig.cap= "Radiación solar media", include=FALSE, eval=FALSE}
ggplot(Rs, mapping = aes(x= Dia, y= Rs_p)) +
  geom_jitter(mapping = aes(color= Mes)) + facet_wrap(~Mes) + 
  scale_x_discrete(breaks = c(seq(1, 31, 3))) +
  geom_abline(slope = 0, intercept = mean(Rs$Rs_p, na.rm = TRUE), color= "blue")
```


```{r}
data<- cbind(as.tibble(prep), as.tibble(Temp), as.tibble(Rs), as.tibble(Hr), as.tibble(Vw))

data <- data[,-c(4,5,7,8, 10, 11, 13, 14)]

data<- data %>% 
    rename(`Preci (mm/mes)`= S_prep, `Temp (grados C/mes)`= S_temp, 
         `Rad solar (W/m²)/mes)`= Rs_p, `Hume Rel (%)/mes`= Hr_p, 
         `Vel viento (m/s)/mes`= Vw_p)
```    
<!--- Comparaciónes estadísticas --->

```{r, eval= FALSE, include=FALSE}
anova<- aov(`Preci (mm/mes)` ~ Mes, data = data)

tukey<- HSD.test(anova, "Mes")

grupo<- as.data.frame(tukey$groups)

knitr::kable(grupo[-1,], format = "latex", 
             caption = "comparacion de la precipitación")

data<- data %>% arrange(sort(`Preci (mm/mes)`))


```


En la **Fig.8** se puede observar la correlación para las distintas variables climáticas. Se encuentra una correlación positiva entre la precipitación y humedad relativa ($0.38$), esto puede darse ya que en épocas de lluvia la humedad relativa es constantemente alta y tiende a la saturación en los eventos de precipitación, además suele presentarse el fenómeno de niebla \cite{morales2019atlas}. Relación que se puede corroborar en la **Fig.11** que muestra la relación entre precipitación y humedad relativa, que presenta una línea de tendencia con un aumento muy rápido en la humedad relativa mientras inicia la precipitación y luego se mantiene constante en el evento de lluvia tendiendo a la saturación del ambiente.
Lo mismo ocurre con las variables de radiación solar y temperatura que tienen una correlación positiva de $0.52$, la cual puede ser el resultado del gran aumento de insolación solar y temperatura que se presenta a medio día en el páramo ya que se encuentra muy cerca de la línea ecuatorial y recibe una gran radiación diaria todo el año mientras se tenga un cielo despejado \cite{buytaert2006hidrologia}. Esto se puede ver en la **Fig.10** que muestra la relación entre temperatura y radiación solar, donde la línea de tendencia muestra una relación directa en el aumento de la radiación y temperatura. 
Es el caso contrario cuando se analiza la correlación entre radiación solar y humedad relativa ($-0.81$) o temperatura y humedad relativa ($-0.25$), obteniendo valores negativos; esto se pudo evidenciar en campo, pues mientras la temperatura era más alta el aire se sentía mucho más seco, como se puede ver en la **Fig.9** que muestra la relación entre temperatura vs humedad relativa, donde la línea de tendencia disminuye a medida que la temperatura aumenta. La gráfica de dispersión ilustra un comportamiento inverso entre las dos variables con una línea de tendencia que en general es decreciente, a medida que comienza a ascender la temperatura la humedad relativa  comienza  a descender, lo que es normal pues a medida que el ambiente se torna más caliente, este se tornara más seco lo que en un páramo está sujeto a la estacionalidad, pues la humedad relativa es variable y estacional \cite{hofstede2017p}, así  en épocas de lluvia habrá mayor humedad relativa que en épocas secas o de verano, la variación de este factor está estrechamente ligada a los fenómenos de niebla que en un páramo pueden presentarse con mayor o menor frecuencia dentro de un periodo de tiempo. En síntesis la gráfica no se sale del comportamiento general de estos dos parámetros climáticos (humedad relativa y temperatura), debido a que éstos son normalmente inversos. Cabe destacar que la humedad relativa extrañamente baja a valores menores de $70 \%$ lo que es característico de estos ecosistemas. \cite{hofstede2017p}


```{r, fig.cap= "Matrix de correlación para las variables climáticas"}
data1<- data %>% select(-c(Mes, Dia))

M<- cor(data1, use = "pairwise.complete.obs")
corrplot(M, method = "color", type = "upper", addCoef.col = "black", 
         tl.col = "black", tl.srt = 25)
```



```{r, fig.cap= "Temperatura vs Humedad relativa"}
ggplot(data , mapping = aes(x= `Temp (grados C/mes)`, y= `Hume Rel (%)/mes`)) +
  geom_point() + geom_smooth(se= FALSE)

```


```{r, fig.cap= "Temperatura vs Radiación solar"}
ggplot(data , mapping = aes(x= `Temp (grados C/mes)`, y= `Rad solar (W/m²)/mes)`)) +
  geom_point() + geom_smooth(se= FALSE)

```

```{r, fig.cap= "Precipitación vs Humedad relativa"}
ggplot(data , mapping = aes(x=`Preci (mm/mes)`, y= `Hume Rel (%)/mes`)) +
  geom_point() + geom_smooth(se= FALSE)
```

```{r, fig.cap= "Velocidad del viento vs Temperatura"}
ggplot(data , mapping = aes(x= `Vel viento (m/s)/mes`, y= `Temp (grados C/mes)`))  +
  geom_point() + geom_smooth(se= FALSE)
```

En la **Fig.10** se observa la relación entre la temperatura y la radiación solar para el páramo La Rusia, de la gráfica se deduce que estos dos parámetros son directamente proporcionales pues en la mayoría del tiempo a medida que la temperatura aumenta la radiación solar comienza también a aumentar, y es que esto mientras se tengan las condiciones necesarias (como un cielo despejado) es normal en un páramo pues debido a su altitud y cercanía con el ecuador la radiación solar que reciben estos ecosistemas es alta mientras no haya nubosidad \cite{montenegro2015estimacion}.

```{r, fig.cap= "Distribución empírica acumulada de temperatura"}
ggplot(data, aes(x = `Temp (grados C/mes)`)) + 
  stat_ecdf(geom = "step", pad = FALSE) +
  ylab("Frecuencia acumulada")
```

En la **Fig.12** se observa la distribución empírica acumulada de la temperatura, es evidente notar que la probabilidad de encontrar temperaturas menores a $11^{\circ}C$ es alta, lo contrario pasa con valores muy bajos del parámetro. Es poco probable encontrar valores cercanos a cero; de hecho los valores más comunes se encuentran alrededor del  rango de $8$ a $11^{\circ}C$

En la **Fig.13**  se muestra el modelo de temperatura construido a partir de los datos del sensor HOBO. Cabe la pena aclarar que éste es una aproximación y no es un modelo que ajuste bien los datos. Es válido decir esto dado la baja cantidad de puntos utilizados ($8$), son pocos, pues se tomaron las coordenadas de los instrumentos instalados. Se puede notar el gradiente mostrado en el mapa que sugiere la variabilidad de la temperatura en el páramo; los rangos mostrados difieren en aproximadamente $3^{\circ}C$. Al observar este comportamiento, se procedió a verificar si la altitud tenía influencia sobre la temperatura; lo esperado sería que sí la tuviera \cite{basantes}. Para determinar la relación se hace un test de correlación arrojando un resultado de $-0.46$ lo cual indica que mientras una variable aumenta la otra disminuye, sin embargo, el mismo valor en sí  deja en duda si es una relación lineal, pues se encontró un $R^2$ de $0.22$, lo que demuestra que si bien hay una conexión en entre los parámetros ésta puede fluctuar y no ser constante, es decir, pueden haber lugares altos pero con temperaturas más altas de lo normal; éste comportamiento no sigue el descrito por \cite{van} que afirma que la tasa de cambio, en promedio,  de la temperatura con respecto a la altitud, está típicamente entre $-0.6$ y $-0.7^{\circ}C$ $100 \ m-1$ ascendidos debido a la disminución de temperatura causada por el desplazamiento de vientos cálidos desde zonas bajas que pierden calor al elevarse, esto viene acompañado de otros efectos secundarios \cite{buyta} los cuales no serán tratados acá.

\begin{figure}
\centering
\includegraphics{paramo3.png}
\caption{Modelo de temperatura}
\end{figure}

# Conclusiones

Las variables climáticas están íntimamente relacionadas, una depende la otra como un ciclo que necesita de su entorno, las influencias pueden variar de manera positiva o negativa, es decir, que si una aumenta la otra disminuye o viceversa, es urgente entonces prestar atención a fenómenos como el cambio climático que modifica algunas variables del ambiente, esto repercute en el entorno alterando las fases naturales y llevando consigo la disminución de la calidad de vida para todos los seres vivos.

El clima en el páramo de La Rusia presenta la variabilidad esperada con su temperatura máxima de $19.5^{\circ}C$ a medio día y una mínima de $1.6^{\circ}C$ en la madrugada, una humedad relativa constantemente alta a excepción del tiempo donde se tiene la temperatura más elevada, haciendo de este un páramo muy húmedo, que si se tiene una buena regeneración del ecosistema con unos suelos ricos en porosidad y óptimos en infiltración, ayudado de la vegetación, puede ser muy importante para la captura de agua y alimentación de los acuíferos subterráneos y ríos, proporcionando así un buen rendimiento hídrico. Por lo tanto se hace necesario estudios más detallados para el entendimiento y conservación de estos ecosistemas, sobre todo en un país como Colombia que tiene la mitad de páramos del mundo.

En los datos analizados es posible notar la alta variabilidad de la precipitación en los Andes tropicales, el característico gradiente altitudinal de la precipitación y la temperatura y la formación de climas locales debidos a las barreras orográficas. Para tener una comprensión holística de de esto es importante tener en cuenta y estudiar a profundidad la relación suelo- atmósfera- vegetación del clima tropical.

Se observó durante la práctica que el mayor impacto en estos páramos se da por el uso indiscriminado que se le ha dado, principalmente ganadería y agricultura lo que implica deforestación y degradación de suelos afectando no sólo la disponibilidad de agua localmente sino también el reciclaje de la precipitación.

Los páramos son ecosistemas muy sensibles no sólo por su papel eco-hidrológico sino también por la dependencia antrópica de estas fuentes para obtener agua de forma constante, a bajo costo y de calidad; aspectos que se ven afectados cuando se intervienen en mayor o menor grado. Por lo cual, es necesario realizar investigaciones sobre los impactos antrópicos y la relación de estos impactos con el cambio en las funciones en cuanto a rendimiento y regulación hídrica.



